【裁判字號】    89,台上,1918
【裁判日期】    890413
【裁判案由】    偽造文書
【裁判全文】
最高法院刑事判決                              八十九年度台上字第一九一八號
    上  訴  人  甲○○
右上訴人因偽造文書案件，不服台灣高等法院中華民國八十七年二月十日第二審判決
（八十六年度上訴字第三八六九號，起訴案號：台灣桃園地方法院檢察署八十三年度
偵字第一○八六八號，八十四年度偵字第四七八五、四七四八、四七六五、五八二九
、一一三四○號），提起上訴，本院判決如左：
    主  文
原判決關於甲○○部分撤銷，發回台灣高等法院。
    理  由
本件原判決認定上訴人即被告甲○○與陳瑞章（其所涉偽造文書犯行，業經台灣新竹
地方法院判處有期徒刑一年六月確定）及成年人楊玉琴（緬甸國籍人，未據起訴），
共同基於犯意之聯絡，於民國（下同）八十三年三月初某日，在泰國曼谷市，由甲○
○將其所有合法請領之中華民國護照（護照號碼為Ｍ0000000號）交予陳瑞章
，再轉交楊玉琴，而由楊玉琴將甲○○之護照換貼陳瑞章之照片，並在照片黏貼處偽
造中華民國外交部公印文一枚，而變造中華民國護照一本，足以生損害於我國外交部
對於護照核發管理之正確性。變造完成後，即共同基於概括之犯意，先於同年月八日
，由陳瑞章持變造之甲○○護照，自泰國曼谷搭機入境來台，並由陳瑞章在入境登記
表上，簽署甲○○之署押一枚，佯以甲○○之名義，表示本次入境者係甲○○本人，
連同前開偽造之護照持以行使交付予內政部警政署入出境管理局，足以生損害於內政
部警政署入出境管理局對於入境旅客管理之正確性。嗣於同年月十日，陳瑞章再持上
開變造之甲○○護照，出境至泰國曼谷，而行使變造之護照，足以生損害於內政部警
政署入出境管理局對於出境旅客管理之正確性。同年四月某日，陳瑞章再度持變造之
甲○○護照，自泰國曼谷搭機入境來台，亦由陳瑞章在入境登記表上，簽署甲○○之
署押一枚，佯以甲○○之名義，表示本次入境者係甲○○本人，亦連同前開偽造之護
照持以行使交付予內政部警政署入出境管理局，而足以生損害於內政部警政署入出境
管理局對於入境旅客管理之正確性，惟陳瑞章於入境時旋經警查獲，其乃訛稱為大陸
地區人民，而於翌日經警遣返泰國曼谷，並扣得經變造之甲○○所有Ｍ000000
0號護照一本等情，因而撤銷第一審關於上訴人甲○○部分之不當科刑判決，改判論
處上訴人甲○○共同偽造公印文罪刑，固非無見。
惟按共同正犯之成立，必以有意思聯絡及行為之分擔為其要件。又科刑之判決書，須
將認定之犯罪事實詳記於事實欄，然後於理由內逐一說明其憑以認定之證據，倘使事
實欄已有及，而理由內未加說明，是為理由不備。查原判決雖於事實欄內認定上訴
人與陳瑞章等共同基於犯意之聯絡，將其護照交予陳瑞章轉交楊玉琴變造後，由陳瑞
章持變造之護照入境來台。惟判決理由內僅記載陳瑞章於偵、審中供稱，伊曾持用甲
○○等人之變造護照入出境而已，對於上訴人與陳瑞章間如何有犯意之聯絡﹖並未記
其認定之理由，揆諸上開說明，即有判決不備理由之違法。次查刑法第二百十條之
偽造文書，以無制作權之人冒用他人名義而制作該文書為必要。原判決即認為上訴人
同意將其護照交由陳瑞章變造使用，因有犯意之聯絡而應負共犯之責，則陳瑞章持變
造後上訴人名義之護照入境時，在入境登記表上簽署上訴人之署押，是否已在其授權
即犯意聯絡之範圍內﹖上訴人應否另負共同偽造文書之責任﹖饒有研求之餘地。上訴
意旨，指摘原判決不當，非無理由，應認有發回更審之原因。
據上論結，應依刑事訴訟法第三百九十七條、第四百零一條，判決如主文。
中      華      民      國    八十九    年      四      月     十三     日
                              最高法院刑事第二庭
                                  審判長法官  莊  來  成
                                        法官  呂  潮  澤
                                        法官  謝  俊  雄
                                        法官  白  文  漳
                                        法官  蘇  振  堂
      右正本證明與原本無異
                                              書  記  官
中      華      民      國    八十九    年      四      月     十九     日


司法院資訊處製作；財團法人民間司法改革基金會備份。
